【裁判字號】    95,易,733
【裁判日期】    951025
【裁判案由】    妨害自由等
【裁判全文】
臺灣臺中地方法院刑事判決               95年度易字第733號
公  訴  人  臺灣臺中地方法院檢察署檢察官
被      告  丁○○
            子○○
            庚○○
            乙○○
            辛○○
            丙○○
上列被告等因妨害自由等案件，經檢察官提起公訴（九十五年度
偵字第四七五五號），本院判決如下：
    主    文
丁○○共同以加害生命、身體之事，恐嚇他人致生危害於安全，
累犯，處有期徒刑陸月，如易科罰金，以佰元折算壹日。
子○○共同以加害生命、身體之事，恐嚇他人致生危害於安全，
處有期徒刑伍月，如易科罰金，以佰元折算壹日。
庚○○共同以加害生命、身體之事，恐嚇他人致生危害於安全，
處有期徒刑肆月，如易科罰金，以佰元折算壹日。
乙○○共同以加害生命、身體之事，恐嚇他人致生危害於安全，
處有期徒刑月，如易科罰金，以佰元折算壹日。
辛○○、丙○○均無罪。
    犯罪事實
一、丁○○前因傷害案件，經臺灣士林地方法院以九十一年度士
    簡字第五一七號判決處以有期徒刑三月，如易科罰金，以銀
    元三百元折算一日確定，於民國九十二年三月三十一日易科
    罰金執行完畢。詎其猶不知悔改，因受壬○○委託欲向陳文
    田索討積欠之款項，竟與子○○、庚○○、乙○○共同基於
    恐嚇之犯意聯絡，於九十五年二月二十八日下午二時許，一
    同至臺中市西屯區○○○○街八二號慈德慈惠堂內，與陳文
    田之子己○○商討前述債務問題，雙方一言不合，丁○○即
    將原置於茶桌上之橘子二粒擲向己○○（一粒擊中己○○胸
    部，惟未成傷，另一粒擊中慈德慈惠堂之玻璃，致玻璃碎裂
    ，毀損部分未據告訴），子○○則將原置於茶桌上之煙灰缸
    一個擲向己○○，致己○○受有右耳前撕裂傷、左臉及左頸
    部挫傷之傷害（傷害部分未據告訴），庚○○、乙○○見狀
    則從坐位上站起，與丁○○、子○○一同將己○○圍住，丁○○並以臺語向己○○恫稱：「路頭路尾被我遇到，讓你手
    斷腳斷」等語，庚○○並將原置於茶桌上水杯內的茶水潑向
    己○○，並以臺語稱：「你是在說三小」，丁○○又以臺語
    向己○○恫稱：「這五、六千萬買軍火，打到讓你變蜂巢」
    、「你是不是要吃子彈」、「我不騙你，你出門要注意一點
    ，我決定讓你吃子彈，我如果沒把你手腳打斷，幹你娘雞歪
    」等語，而共同以上述加害生命、身體之事恐嚇己○○，使
    己○○因而心生畏懼，致生危害於安全。嗣經警據報前往而
    查獲。
二、案經臺中市警察局第六分局報請臺灣臺中地方法院檢察署檢
    察官偵查起訴。
    理    由
壹、有罪部分：
  一、上開事實，業據被告丁○○、子○○於本院審理時坦承不
      諱，核與證人己○○提供案發當日監視光碟內容相符，業
      據本院當庭勘驗屬實，有勘驗筆錄在卷可稽，並有證人己○○提出之中國醫藥大學附設醫院診斷證明書一紙附卷足
      憑，足見被告丁○○、子○○自白與事實相符。起訴書雖
      記載被告丁○○向證人己○○恫嚇稱：「趕快聯絡陳文田
      ，不然要讓你斷手斷腳。外面有三個死刑犯，若找不到陳
      文田，以後大家都不好看。」等語，雖與本院認定被告丁○○向證人己○○恫嚇稱：「路頭路尾被我遇到，讓你手
      斷腳斷」、「這五、六千萬買軍火，打到讓你變蜂巢」、
      「你是不是要吃子彈」、「我不騙你，你出門要注意一點
      ，我決定讓你吃子彈，我如果沒把你手腳打斷，幹你娘雞
      歪」等語不盡相同，然前揭本院認定之恐嚇話語係勘驗案
      發當日監視光碟所得，自然較為詳盡、正確，而起訴書是
      依證人己○○在警詢中指述加以認定，因證人己○○記憶
      之關係，與實際情況有所出入在所難免，惟起訴書起訴範
      圍所指，係被告丁○○於九十四年二月二十八日在下午二
      時許，在慈德慈惠堂內對證人己○○恐嚇之犯行，是本院
      認定之前揭恐嚇話語當在起訴範圍內，從而，本院自得依
      勘驗結果直接於犯罪事實欄內更正被告丁○○所述之恐嚇
      言詞，附此敘明。
  二、按共同正犯之意思聯絡，不限於事前有所協議，其於行為
      當時，基於相互之認識，以共同犯罪之意思參與者，亦無
      礙於共同正犯之成立；又意思之聯絡並不限於事前有所謀
      議，即僅於行為當時有共同犯意之聯絡者，亦屬之，且其
      表示之方法，亦不以明示通謀為必要，即相互間有默示之
      合致，亦無不可，最高法院七十三年臺上字第一八八六號
      、七十三年臺上字第二三六四號分別著有判例可資參照。
      訊據被告庚○○、乙○○固坦承有於上揭時、地，與被告
      丁○○、子○○一同至慈德慈惠堂，惟矢口否認有何恐嚇
      犯行，被告庚○○辯稱：該日伊去拜拜，伊沒有恐嚇行為
      ，因為對方說話態度太差，伊有往地上潑茶水云云，被告
      乙○○辯稱：伊當日要回鄉下，順便陪被告丁○○辦事情
      ，伊沒有恐嚇己○○云云。然查，被告丁○○、子○○分
      別以橘子及煙灰缸丟擲證人己○○時，被告庚○○、乙○○見狀則從坐位上站起，與被告丁○○、子○○一同將證
      人己○○圍住，且被告丁○○以前述言詞恐嚇證人己○○
      時，被告庚○○、乙○○亦站在證人己○○身旁，被告庚○○甚至還將茶水潑向證人己○○等情，有證人己○○提
      供案發當日監視光碟內容可證，業據本院當庭勘驗屬實，
      並製作勘驗筆錄在卷可稽，則被告庚○○、乙○○二人與
      被告子○○，配合被告丁○○恐嚇證人己○○之行為，分
      別以丟擲物品及包圍被害人之方式助長聲勢，對證人己○○施加精神上壓力，足見被告庚○○、乙○○二人並非單
      純陪同被告丁○○與證人己○○商討債務，揆諸前揭判例
      意旨，被告庚○○、乙○○二人對恐嚇證人己○○之犯行
      ，有犯意聯絡及行為分擔甚明，被告庚○○、乙○○二人
      前揭置辯，顯無可採，本案事證明確，被告丁○○、子○○、庚○○、乙○○犯行洵堪認定，應依法論科。
  三、被告行為後，刑法於九十四年二月二日修正公布，於九十
      五年七月一日施行，而行為後法律有變更者，適用行為時
      之法律，但行為後之法律有利於行為人者，適用最有利於
      行為人之法律，現行刑法第二條第一項訂有明文，此條規
      定乃與刑法第一條罪刑法定主義契合，而貫徹法律禁止溯
      及既往原則，係規範行為後法律變更所生新舊法律比較適
      用之準據法，是刑法第二條本身雖經修正，但刑法第二條
      既屬適用法律之準據法，本身尚無比較新舊法之問題，應
      一律適用裁判時之現行刑法第二條規定以決定適用之刑罰
      法律，先予敘明。又本次刑法修正之比較新舊法，應就罪
      刑有關之共犯、未遂犯、想像競合犯、牽連犯、連續犯、
      結合犯，以及累犯加重、自首減輕暨其他法定加減原因（
      如身分加減）與加減例等一切情形，綜其全部罪刑之結果
      而為比較，最高法院九十五年五月二十三日著有九十五年
      度第八次刑庭會議決議可資參照。是以：
    (一)九十五年七月一日修正公布施行之刑法第四十一條第一項
      前段規定：「犯最重本刑為五年以下有期徒刑以下之刑之
      罪，而受六個月以下有期徒刑或拘役之宣告者，得以新臺
      幣一千元、二千元或三千元折算一日，易科罰金。」，惟
      被告行為時之刑法第四十一第一項前段規定：「犯最重本
      刑為五年以下有期徒刑以下之刑之罪，而受六個月以下有
      期徒刑或拘役之宣告，因身體、教育、職業、家庭之關係
      或其他正當事由，執行顯有困難者，得以一元以上三元以
      下折算一日，易科罰金。」，又依修正前罰金罰鍰提高標
      準條例第二條前段（現已刪除）規定，就其原定數額提高
      為一百倍折算一日，則被告行為時之易科罰金折算標準，
      應以銀元三百元折算一日，經折算為新臺幣後，應以新臺
      幣九百元折算為一日。比較修正前後之易科罰金折算標準
      ，以修正前之刑法第四十一條第一項前段即行為時法律之
      規定，較有利於被告，故應依修正後刑法第二條第一項前
      段規定，適用修正前刑法第四十一條第一項前段規定，定
      其折算標準。
    (二)刑法第三百零五條恐嚇危嚇安全罪規定其法定刑得科銀元
      三百元以下罰金，然被告行為後，於九十五年六月十四日
      增訂刑法施行法第一條之一，並規定：「中華民國九十四
      年一月七日刑法修正施行後，刑法分則編所定罰金之貨幣
      單位為新臺幣。九十四年一月七日刑法修正時，刑法分則
      編未修正之條文定有罰金者，自九十四年一月七日刑法修
      正施行後，就其所定數額提高為三十倍。但七十二年六月
      二十六日至九十四年一月七日新增或修正之條文，就其所
      定數額提高為三倍。」（註：刑法修正公布日期應為九十
      四年二月二日，施行日期為九十五年七月一日，前揭條文
      日期似有錯誤，但不影響本案之判斷），且九十四年二月
      二日施行公布九十五年七月一日施行之刑法第三十三條第
      五款修正為：「主刑之種類如下：五、罰金：新臺幣一千
      元以上，以百元計算之，」，是依修正後之法律，刑法第
      三百零五條恐嚇危害安全罪所得科處之罰金刑最高為新臺
      幣九千元、最低均為新臺幣一千元；而被告行為時適用之
      罰金罰鍰提高標準條例第一條前段規定：「依法律應處罰
      金、罰鍰者，就其原定數額得提高為二倍至十倍。但法律
      已依一定比率規定罰金或罰鍰之數額或倍數者，依其規定
      。」、現行法規所定貨幣單位折算新臺幣條例第二條規定
      ：「現行法規所定金額之貨幣單位為圓、銀元或元者，以
      新臺幣之三倍折算之。」，及修正前刑法第三十三條第五
      款規定: 「主刑之種類如下：五、罰金：一元以上。」，
      是依行為時之法律，刑法第三百零五條恐嚇危害安全罪所
      得科處之罰金刑最高為新臺幣九千元、最低均為新臺幣三
      十元。因此，比較上述修正前、後之刑罰法律，自以被告
      行為時之舊法即依修正前刑法第三十三條第五款，並配合
      罰金罰鍰提高標準條例第一條前段為法條適用之依據。
    (三)綜合上述各條文修正前、後之比較，揆諸前揭最高法院決
      議及修正後刑法第二條第一項規定之「從舊、從輕」原則
      ，自應適用被告行為時之法律，即修正前刑法之相關規定
      ，並配合罰金罰鍰提高標準條例第一條前段及修正前罰金
      罰鍰提高標準條例第二條之規定，予以論處。
  四、核被告丁○○、子○○、庚○○、乙○○所為，係犯刑法
      第三百零五條恐嚇危害安全罪。被告丁○○、子○○、庚○○、乙○○就上開恐嚇犯行，均有犯意之聯絡及行為之
      分擔，為共同正犯。被告丁○○前因傷害案件，經臺灣士
      林地方法院以九十一年度士簡字第五一七號判決處以有期
      徒刑三月，如易科罰金，以銀元三百元折算一日確定，於
      九十二年三月三十一日易科罰金執行完畢，有臺灣高等法
      院被告前案紀錄表及臺灣臺中地方法院檢察署刑案資料查
      註紀錄表在卷可憑，而被告丁○○行為後，刑法第四十七
      條業於九十四年二月二日修正公布，並於九十五年七月一
      日施行，修正前刑法第四十七條規定：「受有期徒刑之執
      行完畢，或受無期徒刑或有期徒刑一部之執行而赦免後，
      五年以內再犯有期徒刑以上之罪者，為累犯，加重本刑至
      二分之一。」修正後刑法第四十七條第一項規定：「受徒
      刑之執行完畢，或一部之執行而赦免後，五年以內故意再
      犯有期徒刑以上之罪者，為累犯，加重本刑至二分之一。
      」故被告丁○○前受有期徒刑執行完畢，五年內再犯本件
      有期徒刑以上之罪，不論依修正前之刑法第四十七條，或
      修正後之刑法第四十七條第一項之規定，均構成累犯，對
      被告丁○○而言並無有利或不利之情形，自不生新舊法比
      較之問題，應逕依行為時即修正前之刑法第四十七條，論
      以累犯，並加重其刑。爰審酌被告丁○○等四人受人之託
      與證人己○○商討債務，卻不思循正常法律途徑解決債務
      糾紛，反共同出言恐嚇證人己○○，惟已與證人己○○達
      成和解，有和解書一紙在卷可稽，暨渠等智識、素行、犯
      罪之動機、目的、手段，被告丁○○於本案居於領導之地
      位，被告子○○以煙灰缸擲傷證人己○○，被告庚○○對
      證人己○○潑水，被告乙○○圍住證人己○○之行為態樣
      ，及被告丁○○、子○○犯後坦承犯行，態度尚可，而被
      告庚○○、乙○○否認犯行，犯後未見悔意，態度欠佳等
      一切情狀，各量處如主文所示之刑，並均諭知易科罰金之
      折算標準，以示懲儆。
  五、不另為無罪諭知部分：
    (一)公訴意旨另以：被告丁○○、子○○、庚○○、乙○○，
      與被告辛○○、丙○○（此二人無罪之理由詳如後述），
      共同基於強制之犯意聯絡，自九十五年二月二十二日上午
      八時許起至同年月二十八日止，前往設於臺中市西屯區○○○○街八二號慈德慈惠堂，先於該堂外馬路旁，以拉舉
      寫有「慈堂陳文田老師欠錢、慈惠堂騙錢」等字，或以
      強暴或以脅迫之方式，阻止信徒進入該堂內，而妨害信徒
      進出該堂自由，因認被告丁○○、子○○、庚○○、乙○○此部分涉有刑法第三百零四條強制罪嫌云云。然按當事
      人雖得聲請法院調查證據，而法院為發見真實，亦得依職
      權調查證據，但限於維護公平正義或對被告之利益有重大
      關係之事項為限，刑事訴訟法第一百六十三條第一、二項
      定有明文，故法院固得依職權調查證據，但並無蒐集證據
      之義務，蒐集證據乃檢察官或自訴人之職責，事實審法院
      應以調查證據為其主要職責，其調查之範圍，亦以審判中
      所存在之一切證據為限，案內不存在之證據，即不得責令
      法院為發現真實，應依職權從各方面蒐集證據（最高法院
      九十一年度臺上字第五八四六號判決意旨參照），檢察官
      既未提出遭被告丁○○、子○○、庚○○、乙○○或被告
      辛○○、丙○○等人阻止進出慈德慈惠堂之被害信徒資料
      供本院調查，在此部分被害人不明情況下，本院並無自行
      蒐集證據調查之義務，是檢察官此部分起訴並不明確，實
      無法認定被告丁○○、子○○、庚○○、乙○○有何強制
      之犯行，本應就此部分為無罪之諭知，惟檢察官認此部分
      與前開論罪科刑部分有牽連犯之裁判上一罪關係，爰不另
      為無罪之諭知，附此敘明（被告丁○○等人行為後，刑法
      業於九十四年二月二日修正公布，並自九十五年七月一日
      開始施行，修正後之刑法刪除第五十五條關於牽連犯之規
      定，惟因此部分為無罪之認定，對被告丁○○等人而言並
      無有利或不利之情形，自不生新舊法比較之問題，故逕依
      行為時即修正前刑法第五十五條牽連犯之規定，不另為無
      罪判決之諭知）。
    (二)公訴意旨另以：被告子○○於九十五年二月二十八日下午
      二時許，在慈德慈惠堂內，亦向被害人己○○恫嚇稱：「
      趕快聯絡陳文田，不然街頭街尾被我逮到就知道」等語，
      亦致使被害人己○○心生畏懼，因認被告子○○此部分亦
      涉有刑法第三百零五條恐嚇危害安全罪嫌云云。經查，證
      人己○○於警詢中指稱：被告子○○大聲說你給我注意一
      點，你不要以為我不敢動你云云（參見警卷第四二頁），
      又於偵查中改稱：被告子○○恐嚇伊不要太假肖，趕快聯
      絡陳文田，不然的話，街頭巷尾被伊逮到就知道云云（參
      見偵查卷第七三頁），則證人己○○前後兩次指述並不相
      符，已非無疑，且本院當庭勘驗案發當日監視光碟內容，
      亦未發現被告子○○有對證人己○○恫嚇稱：「趕快聯絡
      陳文田，不然街頭街尾被我逮到就知道」等語，有勘驗筆
      錄在卷可稽，是此部分犯罪事實無法證明，本應就此部分
      為無罪之諭知，惟檢察官認此部分與前開論罪科刑部分係
      實質上一罪關係，爰不另為無罪之諭知。
    (三)公訴意旨另以：被告丁○○於九十五年二月二十八日下午
      二時許，在慈德慈惠堂內，對於在場之證人戊○○、癸○○、甲○○亦恫嚇稱：「閉嘴，不然出去要讓你們吃子彈
      」等語，致使證人戊○○、癸○○、甲○○均心生畏懼，
      因認被告丁○○此部分亦涉有刑法第三百零五條恐嚇危害
      安全罪嫌云云。經查，證人戊○○於警詢中指稱：被告丁○○對伊稱出門小心一點，不然就要伊斷手斷腳云云（參
      見警卷第四八頁），又於偵查中改稱：被告丁○○叫伊閉
      嘴，出去要讓伊吃子彈云云（參見偵查卷第七四頁）；證
      人癸○○於警詢中指稱：被告丁○○對伊稱嘴巴給伊塞起
      來，再出聲就請伊吃子彈、有錢拿錢沒錢練拳頭云云（參
      見警卷第五八頁），又於偵查中改稱：被告丁○○恐嚇伊
      不要多管閒事，要不然讓伊吃子彈云云（參見偵查卷第七
      四頁），證人戊○○、癸○○前後兩次指述並不相符，已
      非無疑，且證人甲○○於警詢及偵查中並未陳述該日有遭
      被告恐嚇情事，而本院當庭勘驗案發當日監視光碟內容，
      亦未發現被告丁○○有對證人戊○○、癸○○、甲○○亦
      恫嚇稱：「閉嘴，不然出去要讓你們吃子彈」等語，有勘
      驗筆錄在卷可稽，是此部分無法證明，本應就此部分為無
      罪之諭知，惟檢察官認此部分與前開論罪科刑部分係連續
      犯之裁判上一罪關係，爰不另為無罪之諭知（被告丁○○
      等人行為後，刑法業於九十四年二月二日修正公布，並自
      九十五年七月一日開始施行，修正後之刑法刪除第五十六
      條關於連續犯之規定，惟因此部分為無罪之認定，對被告
      丁○○而言並無有利或不利之情形，自不生新舊法比較之
      問題，故逕依行為時即修正前刑法第五十六條連續犯之規
      定，不另為無罪判決之諭知）。
    (四)至證人己○○、戊○○、癸○○、甲○○指述於九十四年
      二月二十六日在慈德慈惠堂內亦遭被告丁○○等人恐嚇云
      云，惟此部分除證人己○○、戊○○、癸○○、甲○○片
      面及前後不一之指述外，並無其他證據可資證明，實難僅
      以證人己○○等人不一致之證述即為被告丁○○等人不利
      之認定，且檢察官亦未對此部分加以起訴，併予敘明。
貳、無罪部分：
  一、公訴意旨略以：被告辛○○、丙○○與被告丁○○、子○○、庚○○、乙○○共同基於恐嚇、強制之犯意聯絡，自
      九十五年二月二十二日上午八時許起至同年月二十八日止
      ，前往設於臺中市西屯區○○○○街八二號慈德慈惠堂，
      先於該堂外馬路旁，以拉舉寫有「慈堂陳文田老師欠錢
      、慈惠堂騙錢」等字，或以強暴或以脅迫之方式，阻止信
      徒進入該堂內，而妨害信徒進出該堂自由。於九十五年二
      月二十八日下午二時許，被告丙○○等人再度進入該堂找
      證人己○○商討債務，經證人己○○告知，現該堂之堂主
      已更易為證人己○○，亦不知其父親陳文田去向，被告丁○○即向證人己○○恫嚇稱：「趕快聯絡陳文田，不然要
      讓你斷手斷腳。外面有三個死刑犯，若找不到陳文田，以
      後大家都不好看。」等語，致使證人己○○心生畏懼，隨
      即拿起桌上二個橘子，並基於傷害之犯意，朝向證人己○○身體丟擲，一次擊中己○○胸部未成傷，一次擊中該堂
      之玻璃而破碎（涉傷害及毀損罪嫌均未據告訴）。又被告
      子○○亦向證人己○○恫嚇稱：「趕快聯絡陳文田，不然
      街頭街尾被我逮到就知道。」等語，亦致使證人己○○心
      生畏懼，亦基於傷害之犯意，拿煙灰缸丟擲證人己○○頭
      部，致證人己○○頭部受傷（此涉傷害部分亦未據告訴）
      。而被告丁○○對於在場之證人戊○○、癸○○、甲○○
      亦恫嚇稱：「閉嘴，不然出去要讓你們吃子彈。」等語，
      致使證人戊○○、癸○○、甲○○均心生畏懼，因認被告
      辛○○、丙○○涉有刑法第三百零四條第一項強制罪嫌、
      第三百零五條恐嚇罪嫌云云。
  二、按犯罪事實應依證據認定之，無證據不得認定犯罪事實；
      又不能證明被告犯罪者，應諭知無罪之判決，刑事訴訟法
      第一百五十四條第二項、第三百零一條第一項分別定有明
      文。次按認定不利於被告之事實，須依積極證據，苟積極
      證據不足為不利於被告事實之認定時，即應為有利於被告
      之認定，更不必有何有利之證據；又事實之認定，應憑證
      據，如未能發現相當證據，或證據不足以證明，自不能以
      推測或擬制之方法，以為裁判之基礎，最高法院分別著有
      三十年上字第八一六號、四十年臺上字第八六號判例可資
      參照。
  三、檢察官認被告辛○○、丙○○涉有前開犯行，無非係以：
      (1)證人己○○、甲○○、戊○○、癸○○於偵查中之證述
      ；(2)由被告乙○○、辛○○、丙○○於偵查中之陳述，推
      論被告辛○○、丙○○二人受託向陳文田討債，係自九十
      五年二月二十二日上午八時許起，即率眾有計畫性阻止慈
      德慈惠堂信徒進出，而妨害信徒進出該堂自由，迨至同年
      月二十八日，為達討債目的，遂以上開言詞恐嚇證人己○○、甲○○、戊○○、詹美茹生命、身體，致使其等均心
      生畏懼；(3)照片十八張等資料為其所憑之論據。訊據被告
      辛○○、丙○○堅詞否認有何恐嚇、強制犯行，被告辛○○陳稱：伊只有於九十五年二月二十六日、同年月二十八
      日去慈德慈惠堂，伊於二十六日是陪被告丁○○去，伊就
      離開了，因為伊要送貨，二十八日被告丁○○跟伊借車，
      伊就陪被告丁○○去，順便去客戶那裏拿東西等語；被告
      丙○○陳稱：九十五年二月二十二、二十三、二十四日伊
      有去拉白布條，伊除了拉白布條外，其餘的事都沒有做，
      伊也沒有擋別人出入等語。
  四、經查：
    (一)按當事人雖得聲請法院調查證據，而法院為發見真實，亦
      得依職權調查證據，但限於維護公平正義或對被告之利益
      有重大關係之事項為限，刑事訴訟法第一百六十三條第一
      、二項定有明文，故法院固得依職權調查證據，但並無蒐
      集證據之義務，蒐集證據乃檢察官或自訴人之職責，事實
      審法院應以調查證據為其主要職責，其調查之範圍，亦以
      審判中所存在之一切證據為限，案內不存在之證據，即不
      得責令法院為發現真實，應依職權從各方面蒐集證據（最
      高法院九十一年度臺上字第五八四六號判決意旨參照），
      檢察官既未提出遭被告辛○○、丙○○或被告丁○○、子
      ○○、庚○○、乙○○等人阻止進出慈德慈惠堂之被害信
      徒資料供本院調查，在此部分被害人不明情況下，本院並
      無自行蒐集證據調查之義務，是檢察官此部分起訴並不明
      確，自難僅憑證人己○○、甲○○、戊○○、癸○○泛稱
      有信徒進出受阻礙，即認被告辛○○、丙○○有強制之犯
      行。至卷內照片十八幀，係拍攝有人在慈德慈惠堂前拉白
      布條之情形，惟並未拍攝到有信徒遭阻礙入內之情事，亦
      難引之為對被告辛○○、丙○○二人不利之認定。
    (二)按以自己共同犯罪之意思，參與實施犯罪構成要件以外之
      行為，或以自己共同犯罪之意思，事先同謀，而由其中一
      部分人實施犯罪之行為者，均為共同正犯，大法官會議釋
      字第一○九號解釋著有明文；次按，共同實施犯罪行為之
      人，在合同意思範圍以內，各自分擔犯罪行為之一部，相
      互利用他人之行為，以達其犯罪之目的者，即應對於全部
      所發生之結果，共同負責；又意思之聯絡並不限於事前有
      所謀議，即僅於行為當時有共同犯意之聯絡者，亦屬之，
      且其表示之方法，亦不以明示通謀為必要，即相互間有默
      示之合致，亦無不可，最高法院二十八年上字第三一一○
      號、七十三年臺上字第二三六四號分別著有判例可資參照
      。是故，所謂共同正犯，不僅在客觀上需有共同行為，在
      主觀上尚須有犯意聯絡，而共同正犯之意思聯絡，固不以
      明示通謀為必要，即相互間有默示之合致，亦屬之，然所
      謂默示之合致，必須由其行為或其他客觀情事，他人可以
      推知其有同意之表示始可，單純之無異議或未加制止，尚
      不能遽認有默示之合致。
    (三)檢察官認被告辛○○、丙○○與被告丁○○、子○○、庚○○、乙○○間，就前述發生於九十五年二月二十八日之
      恐嚇犯行，有犯意聯絡與行為分擔，係以證人己○○、甲○○、戊○○、癸○○於偵查中之證述，及被告乙○○、
      辛○○、丙○○於偵查中之供述加以推論。然證人己○○
      、甲○○、戊○○、癸○○於偵查中僅就被告丁○○、子
      ○○之恐嚇行為進行證述，均未對被告辛○○、丙○○該
      日之行為詳為陳述，而被告乙○○、辛○○、丙○○於偵
      查中之供述，亦僅供陳該日在場原因及被告丁○○、子○○之恐嚇行為，實難僅因被告辛○○與被告丁○○一同前
      往，被告丙○○案發時在場，即率爾據論被告辛○○、丙○○與被告被告丁○○、子○○、庚○○、乙○○間，就
      前述發生於九十五年二月二十八日之恐嚇犯行，有犯意聯
      絡與行為分擔。
    (四)被告辛○○陳稱：伊停好車進入屋內，過不久員警就到了
      等語。而被告丁○○、子○○、庚○○、乙○○對證人己○○恐嚇時，被告辛○○並未在場，被告辛○○進入屋內
      後不久，員警即到達，被告辛○○在進入的這段期間，並
      未對證人證人己○○、甲○○、戊○○、癸○○說話等情
      ，業據本院當庭勘驗該日監視光碟內容屬實，並製作勘驗
      筆錄在卷可稽，則被告辛○○並未在證人己○○遭受恐嚇
      時在場，自難僅憑被告辛○○事前駕車載送被告丁○○到
      慈德慈惠堂，停好車進入該堂，即認被告辛○○對其停車
      這段期間在慈德慈惠堂發生之事有所認知，而與被告丁○○、子○○、庚○○、乙○○有犯意聯絡。至扣案之球棒
      一支，係在被告辛○○車內查獲，並非在慈德慈惠堂內查
      扣，亦難認係被告辛○○用以恐嚇之工具，而為被告辛○○不利之認定。
    (五)被告丙○○陳稱：伊與被告丁○○等人並不認識，伊九十
      五年二月二十八日那天在那裏走來走去想找人載伊回臺北
      等語，且被告丁○○亦於本院審理時證稱：伊不認識丙○○等語（參見本院卷第一一○頁）。而被告丙○○在被告
      丁○○、子○○對證人己○○丟擲橘子及煙灰缸時，即自
      行走至門口，之後亦在門口走來走去，又自行走進屋內，
      坐在一旁，直至員警到達，期間並未對證人證人己○○、
      甲○○、戊○○、癸○○說話等情，業據本院當庭勘驗該
      日監視光碟內容屬實，並製作勘驗筆錄在卷可稽，則被告
      丙○○在被告丁○○、子○○丟擲東西時，並未如同被告
      庚○○、乙○○立刻將證人己○○包圍，反而離開衝突現
      場，走到門口，揆諸前揭判例意旨，被告丙○○此種單純
      之無異議、未加制止之舉措，實難認其同意被告丁○○、
      子○○、庚○○、乙○○四人之所為，而與渠等有默示之
      合致。
  五、綜上所述，本件尚乏積極證據足資證明被告辛○○、丙○○與被告丁○○、子○○、庚○○、乙○○四人，有犯意
      聯絡與行為分擔，且未達通常一般之人均不致於有所懷疑
      ，而得確信其為真實之程度，揆諸前揭條文及判例意旨，
      尚難僅憑推測或擬制之方法，即遽為被告辛○○、丙○○
      有罪之論斷。此外，本院復查無其他積極證據足資認定被
      告辛○○、丙○○有何公訴人所指之恐嚇、強制犯行，被
      告辛○○、丙○○之犯行既屬不能證明，依首揭規定，應
      諭知被告辛○○、丙○○無罪之判決。
依刑事訴訟法第二百九十九條第一項前段、第三百零一條第一項
，刑法第二十八條、第三百零五條、（修正前）第四十一條第一
項前段、（修正前）第四十七條，罰金罰鍰提高標準條例第一條
前段、（修正前）第二條，判決如主文。
中    華    民    國    95    年    10    月    25    日
                  刑事第十三庭  審判長法  官  陳慧珊
                                      法  官  李秋娟
                                      法  官  黃裕仁
上正本證明與原本無異。
如不服本判決，應於送達後十日內向本院提出上訴狀（須附繕本
），上訴於臺灣高等法院臺中分院。
                                      書記官  王嘉仁
中    華    民    國    95    年    10    月    25    日
附錄論罪科刑法條
刑法第三百零五條
以加害生命、身體、自由、名譽、財產之事，恐嚇他人致生危害
於安全者，處二年以下有期徒刑、拘役或三百元以下罰金。


司法院資訊處製作；財團法人民間司法改革基金會備份。
